【裁判字號】    97,簡上,67
【裁判日期】    970703
【裁判案由】    侵占
【裁判全文】
台灣屏東地方法院刑事判決      97年度簡上字第67號
上  訴  人  臺灣屏東地方法院檢察署檢察官
被      告  乙○○
上列上訴人因被告涉犯侵占案件，不服台灣屏東地方法院97年度
簡字第296 號中華民國97年2 月27日第一審簡易判決（聲請簡易
判決處刑案號97年度調偵字第8 號），提起上訴，本院管轄之第
二審合議庭判決如下：
    主  文
上訴駁回。
    事  實
一、乙○○於民國94年12月1日自任會首召開每會新臺幣（下同
    ）20,000元之互助會，採內標制，會員連同會首共計15會，
    會期自94年12月1日起至96年1月1日止。詎乙○○因週轉困
    難，竟意圖為自己不法之所有，基於侵佔之犯意，於會員甲
    ○○在95年11月1日得標後，為甲○○向其他會員收取會款
    270,400元，並將上開會款侵佔入己挪作他用，另交付甲○
    ○1 張發票人為楊建利、票面金額290,000 元之支票，表示
    95年8 月1 日可兌現。嗣因前開支票遭退票，甲○○始知乙
    ○○無力返還前開侵佔之會款。
二、案經甲○○訴由臺灣屏東地方法院檢察署檢察官聲請以簡易
    判決處刑。
    理  由
一、訊據被告乙○○對於上開犯罪事實坦承不諱，核與告訴人甲
    ○○於偵查中指述情節相符，並與證人楊建利及楊建利之妻
    虞芝莉於偵查中證述情節一致，且有互助會會單、支票及退
    票理由單各1 紙在卷可稽，本案事證明確，被告犯行堪予認
    定。
二、按依88年4 月21日增訂公佈、89年5 月5 日施行之民法第
    709 條之7 之規定，會首應於每期標會後3 日內代得標會員
    向其他會員收取會款，連同自己之會款於標會後之第4日交
    付與得標會員，在未交付得標會員前，對於所代為收取之會
    款之喪失、毀損，除有可歸責於得標會員之事由外，會首應
    對得標會員負責任。從而會首於每次標會後，向得標會員以
    外之會員收取之會款，僅係本於互助會之法律關係代得標會
    員收取，其後應該轉交與得標會員之他人財物，故被告乙○
    ○將自得標會員以外之其他會員處，收取應轉交與得標會員
    即告訴人甲○○之會款後，僅係暫時持有之狀態，其後未交
    付得標會員而侵佔挪用，即應負刑法之侵佔罪責。是核被告
    乙○○所為，係犯刑法第335 條第1 項之侵佔罪。原審審酌
    被告之年齡、品行、智識程度、犯罪所得、其犯罪之手段、
    過程，與被害人之關係及犯後坦承犯行，然未與被害人達成
    和解等一切情狀，依刑事訴訟法第449 條第1 項前段，刑法
    第335 條第1 項、第41條第1 項前段，刑法施行法第1 條之
    1 之規定，逕以簡易判決處有期徒刑6 月，並諭知易科罰金
    之折算標準，並依96年罪犯減刑條例之規定減刑二分之一，
    其認事用法，均無不合，量刑亦屬妥適。檢察官上訴意旨空
    言指摘原審判決量刑過輕，顯無理由，應予駁回。至於被害
    人損失部分自應以民事訴訟尋求救濟，要不得以此據為上訴
    之理由，附此敘明。
據上論斷，應依刑事訴訟法第455 條之1 第1 項、第3 項、第36
8 條，判決如主文。
本案經檢察官陳新君到庭執行職務。
中    華    民      國      97    年   7    月   3    日
                    刑事第五庭
                              審判長法  官  石家禎
                                    法  官  林家聖
                                    法  官  陳秀慧
以上正本證明與原本無異。
不得上訴。
中    華    民      國      97    年   7    月   3    日
                                    書記官  林鴻仁


司法院資訊處製作；財團法人民間司法改革基金會備份。
